臺灣高雄地方法院民事判決
109年度建字第17號
原      告  綠舞觀光飯店股份有限公司


法定代理人  藍沛晴  
訴訟代理人  吳文琳律師
被      告  史曜齊  

訴訟代理人  何宗翰律師
            王治華律師
上列當事人間請求損害賠償事件，本院於民國111年3月23日詞辯
論終結，判決如下：
    主      文
原告之訴及假執行之聲請均駁回。
訴訟費用由原告負擔。
    事實及理由
壹、程序方面：按當事人法定代理人之代理權消滅者，訴訟程序
    在有法定代理人承受其訴訟以前當然停止，惟於有訴訟代理
    人時不適用之；又承受訴訟人於得為承受時，應即為承受之
    聲明，此觀諸民事訴訟法第170條、第173條、第175條第1項
    規定自明。查原告之法定代理人原為陳○川（見審建卷第9、
    21頁），嗣於訴訟繫屬中變更為藍沛晴（民國110年1月21日
    前原名為藍心瑩）並經具狀聲明承受訴訟，有民事聲明承受
    訴訟狀、經濟部函文、公司變更登記表、委任狀、戶籍謄本
    等附卷可稽（見建字卷第31頁、第39至43頁、第59頁、建
    字卷第99至109頁），核與前揭規定相符，應予准許。
貳、實體方面：
一、原告主張：原告為新建宜蘭綠舞莊園日式主題遊樂區新建工
    程（下稱系爭工程），與訴外人三○設計顧問有限公司（下
    稱三○公司）於102年8月27日簽訂「綠舞莊園日式主題遊樂
    區新建工程委託整體規劃、設計及監造服務契約書」（下稱
    系爭契約），委任三○公司就系爭工程進行整體規劃、設計
    及監造服務，三○公司再委託被告辦理系爭工程之建造執照
    申請及設計規劃等工作。又系爭工程係以BOO（Build-Own-O
    perate）模式新建，原告在申辦觀光飯店籌設許可及建築執
    照前，依法應分別向相關主管機關提出開發計畫、興辦事業
    計畫，而本件開發計畫業經宜蘭縣政府於95年9月19日發函
    核准開發許可，並於98年10月29日核准第1次變更開發計畫
    ，調整開發計畫之建築強度、高度及透水面積等，三○公司
    復於101年12月4日向宜蘭縣政府申請第2次變更開發計畫，
    並於101年12月17日經審查通過；另本件興辦事業計畫於96
    年3月9日經交通部觀光局審核通過，並於100年5月24日通過
    第1次興辦事業計畫變更，三○公司復於101年12月間向交通
    部觀光局申請第2次變更計畫，於102年2月20日經審查通過
    。查系爭工程所坐落之宜蘭縣○○鄉○○段0000地號等53筆土地
    （下合稱系爭土地），位處特定專用區水利地、遊憩用地及
    國土保安用地，其中國土保安用地之面積為17263.76㎡，三○
    公司向宜蘭縣政府申請變更建築規劃及設計審查時，承諾僅
    5177.16㎡變更地形（小於國土保安用地30％），其餘部分則
    依非都市土地開發審議作業規範第17條規定維持原始之地形
    地貌而不開發，又申請第2次變更興辦事業計畫及開發計畫
    時，承諾於國土保安用地全部範圍植栽綠地，且於水利地中
    滯洪池區用做滯洪池設施。詎被告受三○公司委任所設計之
    圖說（下稱系爭設計圖說），卻違反上開向宜蘭縣政府之承
    諾，違法將國土保安用地超過30％部分設計作為婚宴廣場、
    消防通道、人行步道、設置變電箱使用，水利用地上則違法
    作人行步道使用，除違反核定之興辦事業計畫及開發計畫外
    ，亦有違非都市土地開發審議作業規範第17條規定。從而，
    原告按系爭設計圖說發包施工後，即遭宜蘭縣政府於106年1
    0月30日以系爭工程違反區域計畫法第15條第1項及非都市土
    地使用管制規則第14條第3項規定，裁罰新臺幣（下同）10
    萬元罰鍰，並限期原告應於107年1月30日以前改善完成，原
    告為免遭連續處罰，已將違規之項目拆除、移除、改善完畢
    。原告前揭遭宜蘭縣政府開罰及拆除、移除、改善違法使用
    國土保安用地及水利地所受損害，實因被告所製作之系爭設
    計圖說違反核定之興辦事業計畫、開發計畫及非都市土地開
    發審議作業規範第17條規定所致，原告從未指示三○公司於
    取得使用執照後二次施工，被告自應依民法第539條、第544
    條規定負損害賠償責任，另被告提出之系爭設計圖說未合於
    區域計畫法第21條第1項、非都市土地使用管制規則第14條
    第3項及非都市土地開發審議作業規範第17條規定，亦有違
    建築師法第17條規定，是被告自應依民法第184條第1項規定
    負損害賠償責任。被告雖辯稱與原告間無契約關係，其工作
    範圍為依建築法、建築技術規則等法令申請建造執照，範圍
    為建築坐落之建築基地，與國土保安用地及水利用地無涉云
    云，惟被告係受三○公司委託擔任系爭工程之設計人及監造
    ，設計範圍不僅止於旅館，尚包括園區，此觀被告署名設計
    之全區配置圖即明，另就向宜蘭縣政府函調之建造執照（10
    2年6月21日建管建字第305號）及相關卷宗資料可知，多處
    「設計人」處載有被告姓名或其簽章，縱令系爭設計圖說係
    三○公司所規劃設計，然此乃被告與三○公司之內部分工，不
    影響被告對外所應負之設計責任。是被告身為建築師，按建
    築師法第17條規定，應本於善良管理人之注意義務，繪製合
    於法規之設計圖說，卻疏未注意而就園區之規劃違反法令及
    不實監造，致原告遭宜蘭縣政府認定違法而遭裁罰，並限期
    原告改善，被告既有前揭違法設計之情事，使原告受有損害
    ，依體系解釋及目的解釋，民法第539條之直接請求權應包
    含同法第544條之損害賠償請求權，是原告自得請求被告賠
    償因此所受之損害。經查，被告就國土保安用地超過30％部
    分，違法設計作為婚宴廣場、消防通道、人行步道之使用，
    並設計變電箱架設處；就水利用地部分則違規作人行步道使
    用，致原告受有二部分損害，其一為原告按被告之設計圖而
    發包施工之損害計2,194萬3,950元，其二為原告將違規道路
    及婚姻廣場復原為原地形地貌所支出之費用計249萬3,923元
    （詳細項目如附表、所示），綜上，原告所受之損害共計
    2,443萬7,873元。為此，爰依民法第184條第1項前段、第2
    項及第539條、第544條規定擇一請求提起本件訴訟等語。並
    聲明：㈠被告應給付原告2,443萬7,873元及自起訴狀繕本送
    達翌日起至清償日止，按週年利率5％計算之利息；㈡願供擔
    保，請准宣告假執行。
二、被告則以：伊並非系爭工程整體園區設計人，僅受三○公司
    委任辦理系爭工程之建照申請相關事宜及設計規劃旅館建築
    物等，範圍僅限系爭工程旅館建築物部分，而非整體園區，
    伊並未參與興辦事業計畫及變更開發計畫之設計規劃工作，
    且伊所設計之圖說均係依三○公司提供經宜蘭縣政府及交通
    部觀光局審核通過之第二次變更興辦事業計畫及開發計畫之
    設計圖說而設計。是以，伊依核定通過之興辦事業計畫及開
    發計畫繪製設計圖並取得建築執照，嗣經建築完成後亦取得
    使用執照，顯見伊就其建築部分之設計規劃並無未符區域計
    畫法第21條第1項、非都市土地使用管制規則第14條第3項及
    非都市土地開發審議作業規範第17條規定。至原告提出伊署
    名之「全區配置圖」實係三○公司設計經興辦事業計畫及開
    發計畫核准之全區配置圖，而非伊所設計。又原告所指之婚
    宴廣場、消防通道、人行步道、變電箱所在位置均未在伊建
    築設計基地內，自非伊建築設計規劃及審查範圍內，況上開
    婚宴廣場、消防通道、人行步道等設施於三○公司之設計圖
    中乃標示為一般之地形，該等設施實係原告取得使用執照後
    ，為美化地形起見，而指示三○公司以二次施工之方式將原
    部分地形及景觀綠化部分鋪上柏油成為道路及婚宴廣場所致
    ，足見原告遭宜蘭縣政府開罰且須將違法使用國土保安用地
    及水利地部分拆除復原之等損害，並非伊違法設計所致，難
    認伊有何違反建築師法第17條規定之情事，原告要求伊應負
    民法第184條第1項之損害賠償責任，自屬無據。又民法第53
    9條係規定複委任之效力，即委任人對第三人之直接請求權
    ，惟此直接請求權僅限於「委任事務之履行」，不包含「損
    害賠償請求權」，兩造間既無直接委任關係，原告自不得要
    求伊應負民法第544條之賠償責任。另原告雖提出相關發票
    及請款單、收據為證，惟原告就其主張所受損害部分，應舉
    證確有實際支出及必要性。再者，就與本案有關之中華民國
    仲裁協會107仲聲仁字第61號仲裁判斷書（下稱系爭仲裁判
    斷書）之判斷結果，對於設計疏失部分未論及簽證建築師即
    被告之過失，僅就三○公司論以「縱其設計無疏失，仍應負
    監造不實之責任」，確認三○公司有監造疏失之責，未明確
    認定設計部分之疏失，且就監造部分三○公司另有監造人員
    負責現場施工之監督，被告僅就建築物部分負有建築法上「
    重點監造」之責任，亦即僅就建築設計部分依圖施工及對鋼
    筋、混凝土等關於結構部分為重點監造，因被告受委任僅負
    責建築物之重點監造，與三○公司之監造範圍不同，被告就
    系爭工程之景觀工程部分，實際上並無審核權利，縱三○公
    司有監造不實之監造疏失，亦與被告無關等語置辯。並聲明
    ：㈠原告之訴駁回；㈡如受不利判決，被告願供擔保請准宣告
    免為假執行。
三、兩造不爭執及爭執事項（見建字卷第248至250、282至284
    頁）：
  ㈠不爭執事項：
  ⒈原告為新建系爭工程，與三○公司於102年8月27日簽訂系爭契
    約，契約內容如審建卷第25至34頁（原證1）所示。
  ⒉三○公司委託被告辦理系爭工程包括建築執照申請工作及建築
    執照申請有關建築之設計規劃審查（兩造對於被告受託辦理
    事項是否僅限於此有爭執）。
  ⒊系爭工程係以BOO（Build-Own-Operate）模式新建，原告在
    申辦觀光飯店籌設許可及建築執照前，依法應分別向相關主
    管機關提出「開發計畫」及「興辦事業計畫」。
  ⒋本件開發計畫業經宜蘭縣政府於95年9月19日發函核准開發許
    可，並於98年10月29日核准第1次變更開發計畫，調整開發
    計畫之建築強度、高度及透水面積等，三○公司復於101年12
    月4日向宜蘭縣政府申請第2次變更開發計畫，並於101年12
    月17日經審查通過。
  ⒌本件興辦事業計畫係三○公司規劃設計，於96年3月9日經交通
    部觀光局審核通過，並於100年5月24日通過第1次興辦事業
    計畫變更，三○設計公司復於101年12月間向交通部觀光局申
    請第2次變更計畫，於102年2月20日經審查通過。
  ⒍系爭工程所坐落之系爭土地，位處特定專用區水利地、遊憩
    用地及國土保安用地，其中國土保安用地之面積為17263.76
    ㎡，三○公司向宜蘭縣政府申請變更建築規劃及設計審查時，
    承諾僅5177.16㎡變更地形（小於國土保安用地30％），其餘
    部分則依非都市土地開發審議作業規範第17條規定維持原始
    之地形地貌而不開發，又申請第2次變更興辦事業計畫及開
    發計畫時，承諾於國土保安用地全部範圍植栽綠地，且於水
    利地中滯洪池區用做滯洪池設施。
  ⒎宜蘭縣政府認為系爭工程違法將國土保安用地超過30％部分設
    計作為婚宴廣場、消防通道、人行步道、設置變電箱使用，
    水利用地上則違法作人行步道使用（違規面積及圖說如同原
    證33所示，見建字卷第191至192頁），除違反核定之興辦
    事業計畫及開發計畫外，亦有違非都市土地開發審議作業規
    範第17條規定，原告因此遭宜蘭縣政府於106年10月30日以
    系爭工程違反區域計畫法第15條第1項及非都市土地使用管
    制規則第14條第3項規定，裁罰10萬元罰鍰，並限期原告應
    於107年1月30日以前改善完成。
  ⒏原告已就宜蘭縣政府指稱違規施作項目陸續改善完畢，原告
    改善前後之照片如原證14（見審建卷第75至79頁）所示。
  ⒐系爭工程婚姻廣場全部工程經宜蘭縣政府認定違法而全部予
    以拆除。
  ⒑原告與三○公司間就系爭工程糾紛提起仲裁（下稱系爭工程仲
    裁事件），經仲裁協會以系爭仲裁判斷書認定三○公司應給
    付原告930萬8,783元（原告於系爭工程仲裁事件主張之損害
    共為3,157萬3,737元，仲裁判斷書如建字卷第231至304頁
    之原證35所示），嗣三○公司向臺灣臺北地方法院（下稱北
    院）對原告提起請求撤銷仲裁判斷之訴，經北院以109年度
    仲訴字第7號判決駁回三○公司之訴。
  ⒒原證9（即原證27）為三○公司所提出系爭設計圖說，其中旅
    館建築物部分為被告所設計（其餘園區部分是否為被告設計
    ，兩造有爭執），系爭設計圖說上均標示被告為建築師。
  ⒓原告所提出證物形式上均為真正。
  ⒔系爭工程園區使用執照上記載監造人為被告（見建字卷第12
    5頁原證31所示）。
  ⒕原告如附表所示施作婚姻廣場、違規道路及變電箱之各項費
    用中，被告就原告確實有支出下列費用不爭執（但被告主張
    原告請求並無理由）：
　⑴編號⒉違規道路中柏油道路工程9萬9,750元、違規消防通道70
    0萬元、景觀步道及石材樓梯工程63萬元。
  ⑵編號⒊變電箱工程49萬元。
  ⒖原告如附表所示將違規道路及婚姻廣場復原為原地形地貌所
    支出之費用，被告不爭執部分如下：
  ⑴國土保安用地填土：16萬5,900元。
  ⑵變電箱設施遷移工程：191萬4,973元。
　⒗本件請求費用部分之施作範圍均在宜蘭縣政府106年10月30日
    行政處分書所記載違規土地地號範圍內。
  ㈡爭執事項：
  ⒈被告就系爭工程園區非旅館建築物部分，有無設計及監造疏
    失？
  ⒉原告依民法第184條第1項前段、第2項及第539條、第544條請
    求被告負損害賠償責任，是否有理？如有理，得請求賠償項
    目及金額各為若干？
四、得心證之理由：
　㈠被告就系爭工程園區非旅館建築物部分，有無設計及監造疏
    失？
　⒈本件原告固提出三○公司所提出原證9（即原證27）系爭設計
    圖說上標示被告為建築師，系爭工程園區使用執照上記載監
    造人為被告，建造執照（102年6月21日建管建字第305號）
    及相關卷宗資料數處「設計人」處載有被告姓名或其簽章等
    證，主張被告係受三○公司委託擔任系爭工程之設計人及監
    造，設計範圍不僅止於旅館，系爭工程園區非旅館建築物部
    分係被告所設計、監造等語，然此部分為被告所否認。
　⒉經查，系爭工程送予宜蘭縣政府、交通部觀光局之興辦事業
    相關圖說係由三○公司製作一情為兩造所不爭執（見建字卷
    第97至98頁）。而證人即三○公司負責人黃○銘於言詞辯論時
    到庭結證稱：系爭工程設計前階段之興辦事業計畫為伊規劃
    設計，系爭工程委託被告設計規劃的部分主要指的是建築的
    部分，主要旅館的建築結構體及園區內建築使用部分，送審
    的建造執照所顯示的內容，當時被告在此案上，除了在審核
    建造執照的申請圖說及建照執照申請內容外，另外負責的部
    分包含樓地板現場勘驗的部分，樓地板現勘就是每層樓澆灌
    混泥土或水泥，被告必須要到現場看澆灌內容是否符合等等
    ，被告負責的部分主要是建築結構體的部分，也就是一般講
    房子的部分，三○公司承接的是整個園區的規劃設計，計劃
    書是伊做的，外部景觀也是伊處理的，被告負責的是建築物
    的部分，執照圖上面會有園區的規劃圖，這是送審時必要檢
    附的，宜蘭縣政府後來有對原告處以某些局部使用的罰款，
    基本上都是在景觀的部分，尤其是在園區外圍所謂國土保安
    用地的部分的鋪面材質，伊設計規劃是整個景觀，被告是負
    責建築本體的部分，後來因原告自己找了國際建築經理顧問
    有限公司，伊負責設計、規劃與監造，國際建築經理顧問有
    限公司負責整個撥款的流程，在整個送審的建造執照的文件
    裡面會把整個案子的配置放上去，但是這是規定，實際上建
    造執照審查的內容主要是建築的結構體的部分，即房子的部
    分，被告之前在設計師階段有參與海洋館的內容，但因為後
    來這個案子賣給原告後，基本上初步的配置都是以三○公司
    進行，原證9圖說上有標示建築師為被告是因為一般在送計
    劃書或送建照的階段，除了建築物的平面圖說外，也必須附
    上配置圖，才知道建築物在基地裡面的狀況，同時也必須檢
    討建築物到外面鄰接道路的距離或關係，所以在建照圖上一
    定會有配置圖，之所以會在還未申請建照階段，就把被告放
    在上面，是因為基本上這個案子伊原來就是委託被告進行接
    下來的設計及簽證工作，二來是伊習慣在計劃書的階段，設
    計圖習慣先放上圖框，圖框即外面的框包含上面寫的字，只
    是因為當時原告急著想要開發，所以伊一開始就把所有的圖
    說都設定好，一旦通過計劃書後，伊就馬上要，所以一開始
    的圖都把它整理好，圖框是伊制式化的外框，裡面再畫圖，
    初步階段，是三○公司跟原告確認配置，確認配置位置後，
    被告才進來單點美術館或旅館的部分做簽證跟設計，這張圖
    當初確認時，被告還沒有在這個專案上，是伊跟原告確認整
    個配置完後，被告才進來處理建築之部分，伊跟原告確認的
    是整個園區的配置，再來才是被告就建築的部分再送建造執
    照，被告只負責建造執照之送審及樓層勘驗的監造，亦即，
    被告只負責建照的申請及圖說的審核，但這張圖配置的階段
    ，是伊跟原告確認的，確認完後才有辦法設計建築，伊跟原
    告確認配置，假設已經確定每個區塊放建物的時候，再委託
    被告再去設計發展及送建照，原證29上面有標示婚姻廣場，
    但這是為了讓原告在閱讀上方便，那是伊拿給原告之內部圖
    說，但沒有拿去送審，（原證31使用執照上有標示建築地址
    在宜蘭縣○○鄉○○段0000○00○地號，監造人為被告，監造的範
    圍除了建物外是否包括園區？）監造建築師基本上以建築物
    為主，園區部分因為宜蘭縣政府也已經核發使用執照，顯然
    宜蘭縣政府當初在現勘時對於整個園區裡面施作的狀況是同
    意的，所以才會核發使用執照，監造建築師在責任或義務上
    本來就有義務協助營造廠跟原告申請使用執照，但申請使用
    執照的主體是營造廠不是建築師，被告負責的主要是重點監
    造，重點監造之主要內容是樓板的勘驗及建築物施作時的一
    些問題事宜，其他的園區監造因為跟原告的合約，伊另外有
    安排2位駐地監造，其他園區的監造是由這2位駐地監造工程
    師負責，（使用執照上寫監造人為被告，意義為何？）取得
    使用執照，宜蘭縣政府會到現場勘查會需要注意的部分，宜
    蘭縣政府到現場勘查都會有一個現勘檢查表，以該現勘檢查
    表為主的內容等語綦詳（見建字卷第99至102、104、106至
    107、110至111頁）。依上開證人黃○銘所證情節，三○公司
    承接系爭工程整個園區規劃設計，計劃書為三○公司製作的
    ，外部景觀也三○公司處理的，系爭工程中，三○公司委託被
    告設計規劃之部分主要為建築部分，即主要旅館之建築結構
    體及園區內建築使用部分。
　⒊按建築法所稱建築物，為定著於土地上或地面下具有頂蓋、
    樑柱或牆壁，供個人或公眾使用之構造物或雜項工作物；建
    築法所稱建築物設計人及監造人為建築師。建築法第4條、
    第13條第1項前段分別定有明文。又觀諸原告（甲方）與三○
    公司（乙方）簽立之系爭契約第1條、第3條、第7條約定略
    有「本工程主要可區分為以下各分項；⒈整體規劃、景觀設
    計及整體照明設計。⒉售票服務中心、展示區及附屬餐廳、
    茶室與美術館、日式主題庭園區、親水遊憩設施區、主題劇
    場及旅客服務中心等設施之建築、結構、機電、景觀及室內
    設計。⒊飯店區、VILLA、室外庭園茶屋及泳池區及其他附屬
    空間等設施之建築、結構、機電及景觀及室內設計。⒋與以
    上各分項工程相關之其他工程。」、「乙方服務範圍：包括
    本工程之整體規劃、建築、結構、機電、景觀、室內裝修等
    設計及監造服務事項，分為下列六個部份： 整體規劃部份
    服務事項…全區規劃報告書…建築規劃設計相關部份服務事
    項…室內設計相關部份服務事項…景觀設計…施工監造部份
    服務事…」、「雙方應配合之事項：…乙方應依工作計劃及
    進度配合辦理下列事項：…⒊本工程專業工程部份依法應委請
    專業技師規劃設計事宜，應由乙方負貴委任專業技師後向甲
    方報備。」等內容（見審建卷第26至29頁），顯見系爭工程
    就建築物部分及景觀設計為不同項次之規劃，且原告均委由
    三○公司設計、監造，如有需委請專業技師設計規劃情形，
    再由三○公司委任專業技師為之；復參以系爭設計圖說之建
    築師欄雖標示被告為建築師，惟系爭設計圖說右側第3欄（
    即業主欄上方欄位）另標示「ＨＣＷ、史曜齊建築師事務所、
    臺北市○○區○○路0段00號6樓-2」等文字，其中「ＨＣＷ」即三○
    公司之簡稱、「臺北市○○區○○路0段00號6樓-2」則為三○公
    司設立地（可參系爭契約第8頁即審建卷第33頁），顯見系
    爭設計圖說係將三○公司及被告共同列名其上。而本件原告
    主張系爭工程違法設計部分為婚宴廣場、消防通道、人行步
    道、設置變電箱等，均為園區景觀非屬建築物，是否僅由系
    爭設計圖說上建築師欄位有記載被告即得認非建築物部分亦
    為被告所設計、監造，並非無疑。堪認證人黃○銘所證上開
    情節應屬可採，尚難認系爭工程園區非旅館建築物部分三○
    公司有委託被告設計、監造，亦即難認系爭工程園區非旅館
    建築物部分為被告所設計、監造。
　⒋原告另主張向宜蘭縣政府函調之建造執照（102年6月21日建
    管建字第305號）卷宗內多處「設計人」欄位載有被告姓名
    或其簽章等語（見建字卷第363至365頁）。然觀之該份建
    造執照卷宗內資料中原告所指載有被告姓名或其簽章之文件
    中，施工說明書記載「壹、總則⒈建物…」、「貳、基礎工程
    」、「參、墻身工程」、「肆、各層樓面結構工程」、「伍
    、屋面工程」等內容，應均屬建築物部分；而A2-11圖說之
    圖面名稱為「A園區售票服務中心地下一層平面圖」；105年
    6月13日送件之建造執照申請書上記載「⒌建築概要…構造種
    類：鋼筋混凝土（RC）、木構造、鋼骨造…層棟戶數：12幢 
    12棟 地上2層 地下1層 1戶…雜項工作物概要：涼亭等面積
    計62.72㎡」，並附建築物概要表及建築物照片；圖說除右側
    欄位有ＨＣＷ（即三○公司）名稱及地址外，並附有建築物平面
    圖、建築物立面索引圖、建物剖面索引圖（見建字卷第335
    頁電子卷證檔案）。是該份建造執照卷宗內資料顯然甚多為
    系爭工程園區建築物部分之設計、申請資料，是否能憑該份
    資料即據以認定被告有受三○公司委託設計、監造系爭工程
    園區非旅館建築物部分，仍屬有疑。
　⒌依上所述，被告辯稱僅受三○公司委任辦理系爭工程之建照申
    請相關事宜及設計規劃旅館建築物，範圍僅限系爭工程旅館
    建築物部分，而非整體園區等語，堪認可採。本件既尚無法
    認定被告就系爭工程園區非旅館建築物部分有設計及監造行
    為，即難認有何等疏失可言。
　㈡系爭契約存在於原告與三○公司間，而承上所述，三○公司並
    未將系爭工程園區非旅館建築物部分複委任被告設計及監造
    ，被告受三○公司委託處理之事務僅及於系爭工程園區建築
    物部分，亦即被告並非系爭工程園區非旅館建築物部分之次
    受任人，則被告就系爭工程園區非旅館建築物部分，既無設
    計及監造行為，本件原告主張疏未注意園區規劃違反法令部
    分均非屬系爭工程旅館建築物部分，自難認被告有何故意或
    過失不法侵害原告權利、違反保護他人之法律致生損害於原
    告之侵權行為或有次受任人違反善良管理人注意義務之情形
    。是以，原告依民法第184條第1項前段、第2項及第539條、
    第544條請求被告負損害賠償責任，即無所據，均應予駁回
    。
　㈢綜上所述，本件尚難認被告有設計、監造系爭工程園區非旅
    館建築物部分，原告依民法第184條第1項前段、第2項及第5
    39條、第544條規定擇一請求被告應給付原告2,443萬7,873
    元及法定利息，為無理由，應予駁回。又原告之訴既經駁回
    ，其假執行之聲請即失所附麗，應併予駁回。
五、本件事證已臻明確，兩造其餘主張與攻防方法及所提證據，
    經審酌後認與判決結果不生影響，爰不予逐一論述，併此敘
    明。
六、訴訟費用負擔之依據：民事訴訟法第78條。
中　　華　　民　　國　　111 　年　　4 　　月　　26　　日
　　                民事第五庭法　官　鄭靜筠
以上正本係照原本作成。
如對本判決上訴，須於判決送達後20日內向本院提出上訴狀。如
委任律師提起上訴者，應一併繳納上訴審裁判費。　　　　　　　　　　
中　　華　　民　　國　　111 　年　　4 　　月　　26　　日
                              書記官  李方云

附表（原告主張發包施工之損害）：
編號 施作項目  金額（新臺幣） ⒈ 婚姻廣場 第1期工程 1,199萬元   第2期工程 173萬4,200元   小計 1,372萬4,200元 ⒉ 違規道路 柏油道路工程 9萬9,750元   違規消防通道 700萬元   景觀步道及石材樓梯工程 63萬元    小計 772萬9,750元 ⒊ 變電箱工程  49萬元 合計   2,194萬3,950元 
附表（原告主張將違規道路及婚姻廣場復原為原地形地貌所支
出之費用）：
編號 施作項目 金額（新臺幣） ⒈ 國土保安用地填土費用 16萬5,900元 ⒉ 國土保安用地植栽費用 31萬3,050元 ⒊ 變電箱設施遷移工程 191萬4,973元 ⒋ 宜蘭縣政府罰鍰 10萬元 合計  249萬3,923元 

【備註】 附表＋附表 ＝2,194萬3,950元＋249萬3,923元 ＝2,443萬7,873元